臺灣嘉義地方法院民事判決
111年度嘉小字第179號
原      告  台北富邦商業銀行股份有限公司

法定代理人  程耀輝  
訴訟代理人  林泳宏  
            張毓麟  
被      告  周昌龍  

上列當事人間請求清償借款事件，本院於民國111年3月25日言詞
辯論終結，判決如下：
    主      文
被告應給付原告新臺幣50,931元，及其中新臺幣49,988元自民國
94年9月21日起至民國104年8月31日止，按週年利率百分之19.8
計算之利息，暨自民國104年9月1日起至清償日止，按週年利率
百分之15計算之利息，暨新臺幣1元之違約金。
原告其餘之訴駁回。
訴訟費用由被告負擔。
本判決原告勝訴部分得假執行。
    事實及理由
一、被告經合法通知，未於言詞辯論期日到場，核無民事訴訟法
    第386條所列各款情形，爰依原告之聲請，由其一造辯論而
    為判決。
二、原告主張：被告於民國93年2月16日與富邦商業銀行股份有
    限公司（下稱富邦銀行）簽訂萬利週轉金申請書暨約定書，
    約定於借款額度內，由被告透過申請書中指定之一本萬利帳
    戶動支，動支期間內得隨時以存入款項於上開指定帳戶方式
    清償，並循環使用本額度。動支期限最長不超過1年，如被
    告未於借款期限屆滿前7日內提出終止通知，即視為同意續
    約1年，不另換約，其後每年屆期時亦同，並約定貸款利率
    ，按動用之月平均餘額之1.65%（即年息19.8%）計算，應按
    月攤還本息，如有任何一期本金或利息未如期攤還，其債務
    即視為全部到期，喪失期限利益，遲延履行給付本金或利息
    時，除仍按上開利率計息外，其逾期在6個月以內償還者，
    按上開利率10%，逾期在6個月以上者，其超過6個月部分，
    按上開利率20%加付違約金。詎被告未依約繳款，至94年9月
    20日止，尚積欠新臺幣（下同）50,931元（其中本金為49,9
    88元）未清償。台北銀行股份有限公司（下稱台北銀行）與
    富邦銀行於94年1月1日合併，合併後存續法人為台北銀行，
    名稱變更為台北富邦商業銀行股份有限公司（下稱台北富邦
    銀行），並概括承受消滅法人富邦銀行之權利義務，爰依消
    費借貸之法律關係，提起本件訴訟等語。並聲明：被告應給
    付原告50,931元，及其中49,988元自94年9月21日起至110年
    7月19日止，按週年利率19.8%計算之利息，自110年7月20日
    起至清償日止，按週年利率16%計算之利息，暨自94年10月2
    2日起至清償日止，其逾期在6個月以內者，按上開利率10%
    ，逾期超過6個月者，按上開利率20%計算之違約金。
三、被告未於言詞辯論期日到場，亦未提出書狀作何聲明或陳述
    。
四、得心證之理由：
  ㈠原告主張之前開事實，業據其提出富邦銀行萬利週轉金申請
    書暨約定書、萬利週轉金約定條款、各類存款歷史對帳單等
    件、客戶放款交易明細表為證，而被告已於相當時期受合法
    通知，未於言詞辯論期日到場，亦未提出書狀作何聲明或陳
    述，是本院依調查證據之結果，堪信原告主張為真正。
  ㈡按104年2月4日公布之銀行法第47條之1第2項業已增訂：「自
    一百零四年九月一日起，銀行辦理現金卡之利率或信用卡業
    務機構辦理信用卡之循環信用利率不得超過年利率百分之十
    五」，考該條項之增訂目的與原委乃：合法交易市場上存款
    及放款利率大幅調降之事實，民法到目前為止卻遲遲沒有加
    以反應，致使法律與社會現況脫勾，產生許多銀行強力推銷
    現金卡及信用卡，來規避財政部對一般消費貸款降息之管制
    ，對於現金卡或是信用卡循環利息，仍收取年息20%之高利
    行為，已經嚴重盤剝經濟弱勢的債務人，並且危害到國家經
    濟體系及金融秩序，爰有必要加以修正，因此有增訂銀行法
    第47條之1第2項，規定信用卡、現金卡循環利率上限之必要
    ；嗣經立法院討論後，認以不得高於一般借款利率即年息15
    %為適當，乃增訂該條項，以解決當前因利率過高造成之社
    會問題。是則銀行法第47條之1第2項要屬民法第71條所規定
    之強制規定。故金融業者向客戶為請求者若屬現金卡之約定
    利息部分，即應受銀行法第47條之1第2項之拘束，亦即自10
    4年9月1日起，以不超過週年利率15%為限，方屬有據。經查
    ，依卷附萬利週轉金約定條款第1條內容可知，被告係向富
    邦銀行申請而領得金融卡（並取得帳戶）後，得於富邦銀行
    核給之額度內，依所列舉方式動支現金，則被告所動用之萬
    利週轉金既係被告向富邦銀行取得金融帳戶後以領得金融卡
    等方式向原告動支，核其性質顯與一般銀行所發行之現金卡
    性質相同，自不得只因所訂契約名稱為萬利週轉金、所領用
    之卡片名稱為金融卡而非現金卡，即迴避前述有關現金卡之
    規定，故原告就被告所欠萬利週轉金帳款中之遲延利息部分
    ，自94年9月21日起至110年7月19日止按原約定利率19.8%及
    自110年7月20日起至清償日止按週年利率16%對被告為請求
    ，依前揭說明，即非有據。
　㈢按約定之違約金額過高者，法院得減至相當之數額，民法第2
    52條定有明文，而契約當事人約定之違約金是否過高，應依
    一般客觀之事實、社會經濟狀況、當事人實際上所受損害及
    債務人如能如期履行債務時，債權人可享受之一切利益為衡
    量標準。審酌原告為金融業者，經濟能力顯然強於被告甚巨
    ，且前揭請求之萬利週轉金利息有部分已逾法律規定之上限
    ，有如前述，兼以兩造間之萬利週轉金契約性質上屬定型化
    契約，所訂違約金條款又無期限限制，環顧國內外貨幣市場
    利率，現今猶處於甚低狀態，原告顯已因此獲取大量之經濟
    利益，原告於法定上限之約定遲延利息外，另請求上述類似
    利息約定計算方式之違約金，顯不符上揭利息上限之規定，
    殊非公允。故本院認為原告此部分請求之違約金部分，應酌
    減為1元為適當。
  ㈣綜上所述，原告依消費借貸之法律關係，請求被告給付50,93
    1元，及其中49,988元自94年9月21日起至104年8月31日止，
    按週年利率19.8%計算之利息，暨自104年9月1日起至清償日
    止，按週年利率15%計算之利息，暨1元之違約金，為有理由
    ，應予准許；逾此範圍之請求，則無理由，應予駁回。
五、本判決原告勝訴部分，係適用小額程序所為被告敗訴之判決
    ，依民事訴訟法第436條之20規定，應依職權宣告假執行。
六、訴訟費用負擔之依據：民事訴訟法第79條。
中　　華　　民　　國　　111 　年　　3 　　月　　29　　日
                  臺灣嘉義地方法院嘉義簡易庭
                                  法　官　孫偲綺
以上正本係照原本作成。
如對本判決上訴，須於判決送達後20日內向本庭（嘉義市文化路
308之1號）提出上訴狀（均須按他造當事人之人數附繕本）。如
委任律師提起上訴者，應一併繳納上訴審裁判費。
民事訴訟法第436條之24第2項規定：對小額程序之第一審裁判之
上訴或抗告，非以其違背法令為理由，不得為之。
中　　華　　民　　國　　111 　年　　3 　　月　　29　　日
                                  書記官  李珈慧